臺灣高等法院刑事裁定
110年度抗字第1284號
抗  告  人
即  受刑人  黃汪瑀



上列抗告人即受刑人因聲請定其應執行刑案件，不服臺灣臺北地
方法院中華民國110年7月9日裁定（110年度聲字第1220號），提
起抗告，本院裁定如下：
    主  文
抗告駁回。                                              
    理  由
一、原裁定意旨略以：抗告人即受刑人黃汪瑀因違反毒品危害防
    制條例等案件，先後經原審法院、臺灣新北地方法院、臺灣
    士林地方法院及本院判處如附表所示之刑，並均確定在案，
    有各該刑事判決書及本院被告前案紀錄表在卷可稽，而以原
    審法院為最後事實審之法院，是檢察官向原審聲請定其應執
    行之刑，原審法院有管轄權，得受理之；又抗告人所犯如原
    裁定附表編號2至9所示之罪，均係於如原裁定附表編號1所
    示之罪判決確定前所犯，且抗告人所犯如原裁定附表編號1
    、2、4、6所示之罪，為得易科罰金之罪，經其向檢察官請
    求與原裁定附表所示其餘不得易科罰金之罪合併定應執行刑
    ，有其簽名蓋指印同意之調查表附卷可考，是檢察官就原裁
    定附表所示之罪聲請合併定應執行刑，於法亦屬有據。爰審
    酌抗告人所犯如原裁定附表所示之罪可分二類而先分別觀察
    後，再合併考量。其中如原裁定附表編號1、2、4至6所示犯
    行部分，所犯分別為持有毒品、施用毒品之犯行，考量其持
    有之毒品數量、期間等因素，並審酌其持有毒品之期間互有
    重疊，此點應為定刑上有利之考量；而關於其施用毒品部分
    ，衡量施用毒品犯行係屬病患性病人之特性，所重在其毒癮
    之治療而非處罰，故就其所犯施用毒品罪刑部分，應從輕予
    以考量；另其餘如原裁定附表編號3所示之罪，係犯販賣第
    二級毒品未遂罪，而編號7至9所示之罪，則均係犯販賣第二
    級毒品既遂罪，法益侵害類型均同，犯罪方式亦相類似；且
    審酌如原裁定附表編號7至9所示之犯行均係在107年12月31
    日至108年3月11日內多次所為，時間接近，而其中3次販賣
    毒品均係出售予同一買受人林世豪，而其餘3次則分別為不
    同之買受人；再者其所出售之毒品數量，除如原裁定附表編
    號7所示之罪外皆不多，故可作為定刑時從輕量處之考量因
    素；惟如原裁定附表編號7所示之罪部分，因其販賣毒品數
    量甚多，則無從因與其他犯行時間相近而遽減其刑；至於如
    原裁定附表編號3所示之罪因與編號7至9所示之罪已相距一
    段時日，故不以之作為從輕量處之考量；再衡酌如原裁定附
    表編號1、4、9所示各罪前已經法院分別定其應執行刑之內
    部界限下，綜合上開定刑因素，定其應執行有期徒刑10年。
    另原裁定附表編號2、3所示之罪，依被告前科記錄所載，已
    執行或有部分已執行，然參照最高法院81年度台抗字第464
    號、106年度台抗字第540號裁定意旨，仍得由檢察官於換發
    執行指揮書時，扣除該部分已執行完畢之刑，並不影響本案
    應予定其應執行刑之結果等語。
二、抗告意旨略以：量刑及數罪併罰定應執行刑之輕重，固屬事
    實審法院得依職權自由裁量之事項。然法律上屬於自由裁量
    之事項，並非概無法律性之拘束。除不得違反刑法第51條之
    外部界限外，亦應謹守法律內部性界限，以達刑罰經濟及恤
    刑之目的。數罪併罰有二裁判以上宣告多數有期徒刑者，依
    刑法第53條、第51條第5款之規定「於各刑中之最長期以上
    ，各刑合併之刑期以下，定其刑期。但不得逾30年」，係採
    「限制加重原則」規範執行刑之法定範圍，為其定刑之外部
    界限。乃因一律將宣告刑累計執行，刑責恐將偏重而過苛，
    不符現代刑事政策及刑罰之社會功能，而有必要透過定應執
    行刑程序，授權法官對被告本身及所犯各罪為總檢視，進行
    充分而不過度之評價，以妥適調整之。數罪併罰定應執行刑
    之裁量標準，法無明文，然其裁量仍應兼衡罪責相當及特別
    預防之刑罰目的，具體審酌整體犯罪過程之各罪關係（例如
    各行為彼此間之關聯性、數罪間時間、空間、法益之異同性
    、所侵害法益之專屬性或同一性、數罪對法益侵害之加重效
    應等）及罪數所反應行為人人格及犯罪傾向等情狀綜合判斷
    ，為妥適之裁量，仍有比例原則及公平原則之拘束。且單純
    吸食毒品的毒品成癮者所犯之案件，主要係以戕害自身健康
    為主，對他人法益未產生實質上的侵害，然而在數罪併罰之
    所定應執行之刑期，均只酌量減幾個月而已，在現今監所內
    執行之受刑人，單只施用毒品，其應執行刑期均為5年以上
    ，更甚者還有10年以上有期徒刑，經兩相比較，施用毒品反
    而比販賣毒品罪所應執行刑期更重，足見數罪併罰所予之恩
    典，已嚴重失衡且有違公平比例原則。綜上所述，抗告人此
    次犯罪深具悔悟，並瞭解毒品危害社會甚鉅，懇請法院重新
    給予合理、公平、從輕之裁定，給予抗告人自新之機會，早
    日回歸社會、家庭云云。
三、按判決確定前犯數罪者，併合處罰之；數罪併罰，有二裁判
    以上，宣告多數有期徒刑者，於各刑中之最長期以上，各刑
    合併之刑期以下，定其應執行之刑期，但不得逾30年，刑法
    第50條第1項前段、第53條、第51條第5款分別定有明文。次
    按數罪併罰之定應執行之刑，係出於刑罰經濟與責罰相當之
    考量，並非予以犯罪行為人或受刑人不當之利益，為一種特
    別的量刑過程，相較於刑法第57條所定科刑時應審酌之事項
    係對一般犯罪行為之裁量，定應執行刑之宣告，乃對犯罪行
    為人本身及所犯各罪之總檢視，除應考量行為人所犯數罪反
    應出之人格特性，並應權衡審酌行為人之責任與整體刑法目
    的及相關刑事政策，在量刑權之法律拘束性原則下，依刑法
    第51條第5款之規定，採限制加重原則，以宣告各刑中之最
    長期為下限，各刑合併之刑期為上限，但最長不得逾30年，
    資為量刑自由裁量權之外部界限，並應受法秩序理念規範之
    比例原則、平等原則、責罰相當原則、重複評價禁止原則等
    自由裁量權之內部抽象價值要求界限之支配，使以輕重得宜
    ，罰當其責，俾符合法律授與裁量權之目的，以區別數罪併
    罰與單純數罪之不同，兼顧刑罰衡平原則。又執行刑之量定
    ，係事實審法院裁量之職權，倘其所酌定之執行刑，並未違
    背刑法第51條各款所定之方法或範圍（即法律之外部性界限
    ），亦無明顯違背公平、比例原則或整體法律秩序之理念（
    即法律之內部性界限）者，即不得任意指為違法或不當（最
    高法院107年度台抗字第1043號裁定意旨參照）。
四、經查：
　㈠原審以抗告人犯如原裁定附表所示之罪，先後經法院判處如
    附表所示之刑，均已確定在案，並以原審法院為最後事實審
    之法院，有如原裁定附表所示之各該裁判及本院被告前案紀
    錄表各1份附卷可稽。檢察官據此向法院聲請定其應執行刑
    ，經原審審核認本件聲請為正當，就抗告人所犯如附表所示
    之罪，定其應執行有期徒刑10年，並諭知易科罰金之折算標
    準，係在各刑中之最長期有期徒刑7年6月以上，各刑合併之
    刑期有期徒刑30年（原應合計為37年10月，然依刑法第51條
    第5款規定，不得逾30年）以下，顯未逾越刑法第51條第5款
    所定之外部性界限，且亦無逾越內部性界限（即原裁定附表
    編號2、3、5至8之宣告刑與編號1、4、9各定之應執行刑總
    和有期徒刑19年10月），復敘明審酌抗告人犯罪類型、行為
    次數、時間間隔、侵害法益、暨部分罪刑曾經法院定執行刑
    之界限範圍等因素，而為整體評價後，酌定應執行有期徒刑
    10年等旨，顯已考量抗告人犯數罪所反映出之人格特性，各
    罪彼此間之關聯性，基於刑罰目的性及刑事政策之取向等因
    素，總體而為適度之評價，符合裁量之外部性界限及內部性
    界限，要屬法院裁量職權之適法行使，且與法律規範之目的
    、精神、理念及法律秩序亦不相違背，核無違法或不當，應
    予維持。
　㈡抗告意旨固執前詞提起抗告。惟抗告人所犯如原裁定附表編
    號1、2、4、6所示案件均為施用第二級毒品罪，原裁定編號
    3、7至9所示案件均為販賣第二級毒品罪，原裁定編號1、4
    所示案件則為持有第二級毒品罪，又抗告人除於107至108年
    間一再施用、販賣第二級毒品外，更於107年間犯原裁定編
    號5所示持有第二級毒品純質淨重20公克以上罪，可見被告
    除反覆密集施用第二級毒品，戕害自身之餘，犯罪之不法惡
    性已升高至持有第二級毒品純質淨重20公克以上、甚至意圖
    營利而著手販賣毒品，整體犯罪歷程已顯現其法治觀念已有
    偏差，足見抗告人顯然無視我國禁毒政策，明知毒品戕害國
    人身心健康，竟恣意販賣毒品與他人施用，助長毒品氾濫並
    增加施用毒品人口，戕害吸毒者之身心健康，嚴重危害社會
    治安，應予非難，核與施用毒品者，主要係自身身體健康，
    未危及他人之情形相迥，自無從等同併論。又抗告人所犯如
    原裁定附表所示各罪既應分論併罰，各次犯罪行為時間相近
    ，犯罪類型、犯罪態樣非僅一種，犯罪動機、目的、手段難
    認全數相同，自無從與裁判上一罪或實質上一罪案件之量刑
    攀比。況如原裁定附表編號2、3、5至8之宣告刑與編號1、4
    、9各定之應執行刑總和有期徒刑19年10月，原裁定定應執
    行有期徒刑10年，顯已大幅減少有期徒刑9年10月，並無抗
    告意旨所指原裁定所定應執行刑失之過重之情形。
　㈢綜上所述，原裁定業已敘明其裁量所憑，抗告意旨徒憑己意
    ，對原裁定已明白說明之事項及定執行刑裁量權之適法行使
    ，任意指摘，為無理由，應予駁回。至原審雖未及參酌最高
    法院110年度台抗大字第489號裁定意旨再予抗告人陳述意見
    之機會，雖略有微疵，然本件抗告人已於其抗告狀敘明其深
    具悔悟，請求從輕定刑等語，堪認其已陳述意見，自無再次
    予以陳述意見之必要，仍應予維持，併此敘明。
據上論斷，應依刑事訴訟法第412條，裁定如主文。
中　　華　　民　　國　　110 　年　　9 　　月　　30　　日
                  刑事第二十一庭審判長法　官  林怡秀
                                      法　官  劉元斐
                                      法　官  胡宜如
以上正本證明與原本無異。
如不服本裁定，應於收受送達後五日內向本院提出抗告狀。
                                      書記官  駱麗君
中　　華　　民　　國　　110 　年　　9 　　月　　30　　日